【裁判字號】    89,訴,103
【裁判日期】    890427
【裁判案由】    殺人未遂
【裁判全文】
臺灣雲林地方法院刑事判決
    公  訴  人  臺灣雲林地方法院檢察署檢察官
    被      告  丙○○
    指定辯護人  本院公設辯護人  丁○○
右列被告因殺人未遂案件，經檢察官提起公訴（八十九年度偵緝字第六八號），本院
判決如左︰
    主  文
丙○○傷害人之身體，處有期徒刑壹年貳月。
扣案之水果刀壹把沒收。
    事  實
一、丙○○與戊○○係任職於由甲○○所經營位於雲林縣崙背鄉阿勸村鹽園一八號之
    貨運行之同事。丙○○與戊○○二人常因細故，發生口角爭執，復因戊○○積欠
    丙○○新台幣 (下同）五百元，迭經丙○○催討，戊○○均拒不返還，並出言辱
    罵丙○○，致丙○○更生不滿。嗣於民國八十八年九月二十三日夜間十九時五十
    分許，丙○○因離職在即，向戊○○催討五百元，雙方再生口角，丙○○竟基於
    傷害之犯意，憤而自行李中取出其所有之水果刀，刺戊○○臀部一刀，戊○○乃
    向甲○○借五百元返還許明瞭，並於還款之際再次出言辱罵丙○○。丙○○因不
    甘受辱，再持水果刀刺向戊○○之腰、腹部及右手上臂，致戊○○受有右手上臂
    穿刺傷、右腰、右臀部穿刺傷、右手肱動脈斷裂、右手肱肌肌腱斷裂之傷害。丙○○在有偵查犯罪職務之公務員發覺前，即主動向雲林縣警察局西螺分局崙背分
    駐所警員乙○○自首，而接受裁判。並當場扣得丙○○所有並供犯罪所用之水果
    刀一把。
 二、案經雲林縣警察局西螺分局報告台灣雲林地方法院檢察署檢察官偵查起訴。
    理  由
一、訊據被告丙○○坦承傷害犯行，核與被害人戊○○指訴之情節相符，且經證人甲○○、乙○○證述甚詳，並有丙○○所有之水果刀一把扣案可資佐證，及慈愛醫
    院之診斷証明書、主治醫師回復單各一紙及現場照片四張在卷可憑，被告自白與
    事實相符，其傷害犯行已臻明確，堪以認定，應予依法論科。
二、按殺人罪之成立，須於實施殺害行為時，即具有使其喪失生命之故意，倘缺乏此
    種故意，要難遽以殺人未遂論處，最高法院著有四十八年台上字第三三號判例可
    資參照。另查判斷行為人於行為當時，主觀上是否有殺人之故意，除應斟酌其使
    用之兇器種類、攻擊部位、行為時態度表示之外，尚應深入觀察行為人與被害人
    關係、衝突起因、行為當時所受刺激、下手力量輕重、被害人受傷情形及行為事
    後態度等各項因素，綜合予以研判。經查本件被告丙○○雖持水果刀刺傷告訴人
    李中裕數刀，惟被告丙○○與告訴人李中裕係貨運行之同事，彼此間僅因五百元
    發生口角衡突，衡情尚難認被告丙○○會因此細故即萌殺害告訴人李中裕之動機
    。又被告丙○○於刺傷告訴人李中裕上開傷勢後，即停止並未進一步砍殺，業據
    告訴人李中裕陳明在卷。再者，告訴人李中裕所受之傷勢，以右上臂穿刺傷較為
    嚴重，動脈出血未及時修補，有致命性，而右腰之傷勢則為皮肉傷，無致命性，
    有慈愛綜合醫院主治醫師回復單在卷可稽，故綜合上開情形及被告丙○○傷害告
    訴人李中裕之部位輕重研判，被告丙○○尚無使告訴人李中裕喪失生命之故意，
    否則若被告果真有殺人之故意，大可於告訴人李中裕受傷後倒地後即再予砍殺或
        對容易致命之腰、腹實施重創，故被告辯稱其無殺人犯意乙節，堪以採信。
三、核被告丙○○所為，係犯刑法第二百七十七條第一項之傷害罪。公訴人認被告係
    犯同法第二百七十一條第二項、第一項之殺人未遂罪，容屬誤會，有如前述，起
    訴法條應予變更。被告丙○○在有偵查犯罪職務之公務員發覺前，即主動向雲林
    縣警察局西螺分局崙背分駐所警員乙○○自首，而接受裁判，業據警員乙○○到
    庭陳明在卷，符合自首要件，爰依刑法第六十二條前段減輕其刑。爰審酌被告前
    因販賣運輸毒品案件，尚在假釋中，竟不知謹言慎行，再犯本案及其犯罪之動機
    、犯罪時所受之刺激、犯罪之手段、目的、被害人所受傷害程度及被告犯罪後之
    態度等一切情狀，量處如主文所示之刑，以示懲儆。
四、扣案之凶器水果刀一把，為被告丙○○所有並供犯罪所用之物，已據被告陳明在
    卷，爰依刑法第三十八條第一項第二款規定，併予宣告沒收。
據上論斷，應依刑事訴訟法第二百九十九條第一項前段、第三百條，刑法第二百七十
七條第一項、第六十二條前段、第三十八條第一項第二款，罰金罰鍰提高標準條例第
一條前段，判決如主文。
本案經檢察官林伯宇到庭執行職務。
中      華      民      國      八十九      年    四    月    二十七    日
                                         臺灣雲林地方法院刑事第二庭
                                             法  官  紀  文  勝
右正本證明與原本無異。
如不服本判決，應於判決送達後十日內向本院提出上訴狀( 應附繕本 )。
                                             書記官  林  順  能
中      華      民      國      八十九      年    四    月    二十七    日
刑法第二百七十七條第一項：傷害人之身體或健康者，處三年以下有期徒刑、拘役或
一千元以下罰金。


司法院資訊處製作；財團法人民間司法改革基金會備份。
